臺灣高等法院臺中分院刑事判決　　　　　　　　　　九十一年度上訴字第七六一號
　　上　訴　人　臺灣臺中地方法院檢察署檢察官
　　被　　　告　丙○○
　　指定辯護人　本院公設辯護人　甲○○
右上訴人因被告違反槍砲彈藥刀械管制條例案件，不服臺灣臺中地方法院八十九年度
訴字第一九二九號，中華民國九十一年三月十九日第一審判決（起訴案號：臺灣臺中
地方法院檢察署八十九年度偵字第一０四六二、一二０六一、一二０六二號），提起
上訴，本院判決如左：
    主      文
原判決撤銷。
丙○○未經許可，持有獵槍，累犯，處有期徒刑貳年，併科罰金新臺幣拾萬元，罰
金如易服勞役，以罰金總額與陸個月之日數比例折算；霰彈槍壹把（槍枝管制編號：
0000000000）、霰彈陸顆、口徑９ｍｍ制式子彈拾顆均沒收。又連續未經許可，製
造可發射子彈具有殺傷力之槍枝，累犯，處有期徒刑陸年陸月，併科罰金新臺幣伍拾
萬元，罰金如易服勞役，以罰金總額與陸個月之日數比例折算；改造之玩具手槍貳把
（槍枝管制編號：0000000000、0000000000）沒收。應執行有期徒刑捌年，併科罰金
新臺幣柒拾萬元，罰金如易服勞役，以罰金總額與陸個月之日數比例折算；霰彈槍壹
把（槍枝管制編號：0000000000）、霰彈陸顆、口徑９ｍｍ制式子彈拾顆、改造之
玩具手槍貳把（槍枝管制編號：0000000000、0000000000）均沒收。
    事      實
丙○○曾因違反槍砲彈藥刀械管制條例案件，經臺灣臺中地方法院及本院先後判處有
期徒刑一年二月、十月及八月確定，再經本院裁定其應執行刑為有期徒刑二年四月，
於民國八十四年十月二十二日假釋期滿執行完畢；又因違反麻醉藥品管理條例案件，
經臺灣臺中地方法院判處有期徒刑四月確定，並於八十六年八月二十六日易科罰金執
行完畢，竟猶不知悔改。其於八十八年三月二十三日甫因違反槍砲彈藥刀械管制條例
案件，經檢察官聲請撤銷羈押釋放，隨即於釋放後至同年月月底間之某日，在臺中市
○○路某處，以新臺幣（下同）三十五萬元之代價，向綽號「黑狗」之不詳姓名、年
籍男子，購買得菲律賓武器公司製造之口徑12GAUGE制式霰彈槍一把，及口徑12GAUGE
制式霰彈十顆，而未經許可，持有該列管之獵槍及子彈，並曾持往不詳處所試四顆子
彈。嗣於八十八年四月中旬某日，其又以四萬元代價向臺中市某不詳模型玩具店，購
得仿Walther廠半自動手槍製造之金屬玩具槍（FS-9607型），及仿P.BERE TTA廠半自
動手槍製造之玩具手槍（FS-9708型）各一把，並口徑9mm制式子彈十三顆（其中二顆
金屬彈頭已加以車短）、改造子彈九顆（經試射鑑驗結果，僅二顆可擊發且具有殺傷
力）後，隨即另基於概括犯意，攜往臺中縣太平市綽號「小四」住處，以將前開玩具
手槍金屬槍管車通，及換裝車通之金屬槍管等方式，連續改造該玩具手槍成為可發射
子彈具有殺傷力之槍枝，而未經許可，同時持有前開改造槍枝及所購得之子彈，併前
開所購霰彈槍彈。迄八十八年八月三十日十六時三十分許，其攜帶前開仿P.BERETTA
廠半自動手槍製造後改造具有殺傷力之玩具手槍一把，及改造子彈九顆，搭乘丁○○
（由本院另案審理中）所駕駛懸掛ＮＣ－八０四九號（原車牌號碼為Ｂ七－三一六五
號，係黃梅香所有，交由乙○○使用，於八十八年七月二十日十一時許，在臺中縣豐
原市○○街五十八號前失竊）贓車，另搭載不知情之傅建章、張朝慶行經臺中縣潭子
鄉○○路○段四四九巷口時，遇警攔檢，因拒不停車受檢，反而加速衝撞員警，經警
開槍射擊，丙○○為警擊中受傷，下車逃逸數十公尺後，終為警逮捕，丁○○則負傷
趁隙逃逸，隨後經警在該自用小客車內查獲前開改造玩具手槍一把（槍枝管制編號：
0000000000）及改造子彈九顆。復於同日十九時三十分許，由丙○○帶警前往其租住
之臺中縣龍井鄉○○○路五九一號房屋車庫內，在其所購得之懸掛車號Ａ九－三二六
六號車牌之贓車（原車牌號碼為Ｂ七－一九二八號，係張火生所有，於八十八年五月
十九日六時許，在臺中縣太平市○○○街七十八號前失竊，車牌先於八十八年七月二
十九日十四時尋獲）後行李箱內，查扣得前開制式霰彈槍一把（槍枝管制編號：0000
000000）、霰彈六顆、仿Walther 廠半自動手槍製造之金屬玩具槍改造後可發射子彈
具有殺傷力之槍枝一把（槍枝管制編號：0000000000）、不具殺傷力之玩具手槍一把
（槍枝管制編號：0000000000）及口徑９ｍｍ制式子彈十三顆（其中二顆之金屬彈頭
經人為車短，起訴書誤為土造子彈）。案經臺中縣警察局和平分局報請臺灣臺中地方
法院檢察署檢察官偵查起訴。
　　理      由
一、訊據被告丙○○固坦承曾於右揭時地，為警查獲上開槍、彈之事實，惟堅決否認
    有何未經許可，持有上開槍、彈或改造玩具手槍成可發射子彈具有殺傷力之槍枝
    等犯行，辯稱：上開槍、彈均係丁○○所有，非其所有。案發當日在臺中縣潭子
    鄉○○路○段四四九巷口車上，為警查扣之改造玩具手槍一把（即槍枝管制編號
    ：0000000000號槍枝）、改造子彈九顆，係丁○○所有，但因丁○○、張朝慶於
    發生槍戰後，均趁隙逃逸，僅其為警當場逮捕。而於警詢時，警察要其先出面承
    擔，其始自白該批槍、彈為其所有。另於同日下午七時三十分許，在臺中縣龍井
    鄉○○○路五九一號，為警查扣之制式菲律賓製霰彈槍一把（即槍枝管制編號：
    0000000000號槍枝）、霰彈六顆，改造玩具手槍二把（即槍枝管制編號：000000
    0000、0000000000號槍枝）、口徑９ｍｍ制式子彈十三顆，則係其應警察要求，
    配合查緝槍枝，由其打電話叫丁○○預先將該批槍、彈，置放該處附近，其再帶
    領警察前往查扣。嗣因案外人即黃金城之配偶潘靜枝為警查獲持有海洛因時，供
    稱係其寄放海洛因於伊處，其因而於八十八年九月八日警詢時，誣陷上開霰彈槍
    係案外人潘靜枝出錢，由其出面購買。況且，於八十八年三月間，其尚因他案羈
    押在臺灣臺中看守所內，不可能出外，購買上開槍、彈。當初檢察官訊問時，其
    因尚有其他案件在偵、審中，以為隨便承認也無所謂，且因丁○○亦在外逃亡中
    ，其始供承上開槍、彈為其所有云云。
二、惟查本件上開扣案之槍、彈經送內政部警政署刑事警察局鑑驗結果，認為霰彈槍
    一把（槍枝管制編號：0000000000）為菲律賓武器公司製造之制式霰彈槍，具有
    殺傷力，係屬槍砲彈藥刀械管制條例所列管之獵槍；霰彈六顆為口徑GAUGE 制
    式霰彈，可供前開霰彈槍裝填發射，具有殺傷力；改造手槍一把（槍枝管制編號
    ：0000000000）為仿Walther廠半自動手槍製造之金屬玩具槍（FS-9607型），將
    槍管車通後改造而成，其機械性能良好，具發射子彈功能，具殺傷力；改造手槍
    一把（槍枝管制編號：0000000000，鑑驗通知書誤植為：0000000000）為仿P.BE
    RETTA廠半自動手槍製造之玩具手槍（FS-9708型）換裝車通之金屬槍管改造而成
    ，滑套材質為金屬，其機械性能良好，具發射子彈功能，具有殺傷力；另改造手
    槍一把（槍枝管制編號：0000000000），則為仿P.BERETTA 廠半自動手槍製造之
    玩具手槍（ FS-9708型），槍管材質為塑膠，滑套材質為金屬，欠缺撞針，依現
    狀不具殺傷力；制式子彈共計十三顆，均為口徑９ｍｍ制式子彈（其中二顆之金
    屬彈頭經車短），均具殺傷力；改造子彈九顆，其中八顆係金屬彈殼、彈頭（直
    徑約８ｍｍ）組合而成之土造子彈，經試射結果，二顆可擊發，具有殺傷力，一
    顆可引爆底火及火藥將彈頭射出，惟動能甚弱，五顆無法擊發，依現狀不具殺傷
    力；另一顆係玩具槍金屬彈殼加裝金屬彈頭（直徑約５．５ｍｍ）組合而成之改
    造子彈，經試射無法擊發，依現狀不具殺傷力等情，有該局八十八年九月七日刑
    鑑字第八八一七八號鑑驗通知書（見八十八年度偵字第一九三七四號卷第一四三
    頁）、八十九年十月十三日刑鑑字第一五一四六三號函（見原審卷第二十三頁）
    、九十一年一月二十三日刑鑑字第二三五一八七號函（見原審卷第二六二頁）在
    卷可稽。
三、次查被告於本件為警查獲時，已供承在臺中縣潭子鄉○○路○段四四九巷口槍戰
    現場車上所查獲之物品，除二具行動電話係綽號「阿志」（按應係「阿助」之音
    誤，即指丁○○）所有外，其餘（含改造手槍一把、改造子彈九顆、安非他命、
    海洛因等物）均係其所有（見八十八年度偵字第一九三七四號卷第二十二頁反面
    ）；另在臺中縣龍井鄉○○○路五九一號屋內查扣之制式霰彈槍一把、霰彈六顆
    、改造手槍二把、制式子彈十一顆、土造子彈二顆（應係制式子彈車短彈頭之誤
    ）等物，亦均為其所有，霰彈長槍係以三十五萬元向綽號「黑狗」之男子購買，
    改造之手槍，以四萬元購得，將槍管換裝，霰彈子彈係購買槍械時附加的十顆（
    試射四顆，剩六顆）（見同上偵卷第二十五頁）。於檢察官偵訊時又供稱：二支
    改造手槍、子彈制式十一顆、獵槍係其所有，獵槍係在八十八年三月間，在臺中
    市○○路向綽號「阿狗」男子以三十五萬元買的，有附十顆霰彈子彈，有試射四
    顆，還剩六顆，改造手槍二枝是自己到模型店買玩具槍，再買鐵管換裝槍管，是
    八十八年四月中旬在太平市綽號「小四」家中換的（見同上偵卷第六十、六十一
    頁）；子彈是買槍附送的（見同上偵卷第一六一頁）等語。核與丁○○事後於八
    十八年十月三日為警查獲時之警訊供述：「我認識丙○○，我均叫他大哥，因為
    我是身旁小弟，：：：我從八十七年四月份起跟著大哥丙○○，：：：八十七年
    十月因毒品通緝被查獲後戒治到八十八年四月份左右出來，又跟著大哥，：：：
    到八十八年八月底，大哥丙○○與我、張朝慶、綽號阿章四個人在臺中縣雅潭路
    的釣蝦場前被臺中縣警察局和平分局警方查獲，我當時逃跑掉，就沒有跟著他了
    」（見八十八年度偵字第二０七五七號內警卷，八十八年十月四日筆錄），「警
    方當時在該車內查獲有海洛因、安非他命、電子秤、改造手槍一枝及子彈、行動
    電話及新臺幣約八、九十萬元左右，至於海洛因、安非他命、子彈數量多少，我
    並不知道，因為是丙○○所有的，：：：警方在丙○○租屋處（臺中縣龍井鄉○
    ○○路五九一號）一部豐田Ｌ三００型轎車內查獲有霰彈槍、改造手槍及子彈，
    我知道，因為我去過，車跟槍械我均看見過」（見八十八年度偵字第二０七五七
    號卷第二十頁，八十八年十月十五日警訊筆錄）等情相符。
四、被告事後於原審及本院審理中雖以前詞置辯，然衡之常人心理，以趨吉避凶為常
    態，有犯罪者辯稱無涉犯行為正常情形，未犯罪者卻坦認犯行為少見情形，以本
    件被告曾有多次違反槍砲彈藥刀械管制條例前科，案發當時更因另涉違反槍砲彈
    藥刀械管制條例案件，經警移送偵查中，此有臺灣高等法院被告全國前案紀錄表
    在卷可按，其不可能不知該犯行之嚴重程度，及可能面對之刑罰乃極為嚴峻；況
    其另涉改造玩具手槍之犯行，經原審以八十八年度重訴字第八四四號，及本院以
    八十九年度上訴字第一六三０號審判中亦曾辯稱，扣案之槍、彈係其為警查獲後
    ，員警令其須另交出槍枝，方連絡友人藏置槍彈後，帶警前往取出等語，此有前
    開案件判決在卷可稽，則其既明知即使囑託友人藏置槍彈再引導警方取出，仍難
    免於不為法院所信，而遭判處罪刑，其焉有重蹈覆轍，再為相同舉措之可能？再
    者，本件經證人即當日查獲被告之警員何永超於原審審理時結稱：丁○○係被告
    之小弟，當初誤以為上開霰彈槍為丁○○帶走，始同意讓被告打電話予丁○○，
    要丁○○交出上開霰彈槍。但被告與丁○○實際通話之內容，係通知丁○○趕快
    逃亡，而非通知丁○○交出霰彈槍或其他槍枝，上開在臺中縣龍井鄉○○○路五
    九一號，所查扣之制式菲律賓製霰彈槍一把、霰彈六顆，改造手槍二把、制式九
    ○子彈十一顆、改造子彈二顆，係由被告自行供出位置後，再帶領被告前往查獲
    ，並非由丁○○以電話告知被告位置等語（見原審卷第一０一頁）。已足證被告
    前開辯解，無非卸責之詞，不能遽採。至丁○○於原審及本院雖亦附和被告之詞
    ，改證稱前開扣案之槍彈，均為其所有，且在被告租處查獲之槍彈，係警方要求
    其提出云云。然查本件扣案之槍彈，除前開一把改造玩具手槍及改造子彈九顆，
    係在被告為警攔檢遭槍擊現場之車內起獲外，其餘均係在被告前開租住處，其所
    使用之自用小客車行李箱內取出，此除據證人何永超在原審結證明確外，並為被
    告所是認；但丁○○於原審審理中卻始終證稱，其係將前開槍彈放置在被告租住
    處附近之墳墓，再告知警方前往取出，並未將之放置在被告租住之車上；迨至本
    院調查中，則為附和前開查獲槍彈之事實，改稱其原告知被告槍枝放在遊園北路
    附近，但被告帶警去找不到，其後被告再打電話要其將槍彈帶至前開被告租住處
    之車上云云。又關於槍彈購入價格，證人丁○○於原審或證稱霰彈槍係以五十萬
    元，改造手槍一把以五萬元向綽號「蝦米」購買的（見原審卷第五十七頁），或
    證稱霰彈槍以七十萬元，改造手槍以三萬元向「蝦米」買的（見原審卷第八十六
    頁），其前後所證，已有明顯不符；另關於扣案槍彈之特徵，丁○○證稱：子彈
    沒有什麼特徵，也沒有鋸掉彈頭的（見原審卷第一六二頁），第一次在懸掛ＮＣ
    －八０四九號小客車上查獲之槍枝撞針是塑膠的，不能擊發，當時子彈約有五到
    七顆，（見原審卷第二一七頁），扣案霰彈有紅色、藍色二種，霰彈槍有試射過
    一次（見原審卷第二一九頁），第一次查獲那把銀色的槍因為有次子彈在彈匣爆
    炸，彈匣有點隆起（見原審卷第二二二頁）；然經將前開扣案槍彈送請內政部警
    政署刑事警察局鑑定結果，扣案之口徑９ｍｍ制式子彈中有二顆，明顯已將金屬
    彈頭車短，而在懸掛ＮＣ－八０四九號小客車上查扣之槍枝，確能擊發子彈，具
    有殺傷力，扣案三枝改造手槍所附彈匣，其外觀均正常，未發現有爆炸隆起之情
    形，有前開鑑驗通知書及函在卷可憑，而扣案霰彈六顆，外觀均為紅色，並無藍
    色者，亦有照片在卷（見原審卷第一八六頁）為證，均與丁○○所述迥異。再經
    本院訊之丁○○何以為警查獲時供稱其為被告之小弟，且查扣之槍枝均為被告所
    有，其答稱：「當時他（即被告）將所有罪名都推給我，我幫他拿槍出來繳但他
    卻說槍枝都是我的，我不高興才如此說的」；然則被告除於八十八年八月三十一
    日第一次警訊筆錄供稱前開在其租住處查扣之槍彈為丁○○所有外，迄八十八年
    十月十九日最後一次經檢察官偵訊時止，始終供稱在其租處查獲之槍彈，為其所
    有，並無推卸責任予丁○○之情形，丁○○前開於警局之詢答意旨，顯無挾怨報
    復之可能。況本件在被告租處查扣之物品，除前開槍彈外，尚有土造子彈半成品
    十三顆、黑色火藥二包、底火十四顆，及懸掛Ａ－九三二六六號之贓車一部（係
    屬高價之ＬＥＸＵＳ三００型自用小客車），苟丁○○係受警方示意為被告交出
    前開槍彈，其儘可僅將槍枝及相關制式子彈持往被告租住處或其容易辨明之目標
    物處即可交代，何以同時將土造半成品、黑色火藥、底火等一併放置於被告使用
    之贓車上，增加被告被懷疑有製造子彈及竊盜或故買贓物之危險﹖綜上足證丁○
    ○事後所證，無非迴護被告之詞，均不足採信。
五、至證人張耿豪、邱妙雪、廖繼良、嚴嘉立於原審雖均結證稱見過丁○○持有霰彈
    槍，證人黃金城則結稱被告沒有霰彈槍；然張耿豪所見霰彈槍屬木質手把，與本
    件扣案霰彈槍為塑膠手把，迥然不同，邱妙雪、廖繼良、嚴嘉立均係於極短時間
    看見部分槍身，其是否與本件扣案槍枝為同一把，則無以證實，而黃金城既非日
    夜跟隨被告身邊，對被告是否有扣案之槍枝，顯無知悉詳盡之可能，故彼等所證
    均不足作為有利被告之認定。又被告係於八十八年一月二十一日因施用毒品案件
    ，經送觀察勒戒處所執行觀察、勒戒，迄同年二月四日改以另案違反槍砲彈藥刀
    械管制條例執行羈押於臺灣臺中看守所，至同年三月二十三日具保釋放，有臺灣
    臺中看守所九十一年二月七日中所正總字第０九一００００四一六號函檢送入、
    出所之資料可稽（見原審卷第三五二頁），故被告辯稱其於八十八年三月間仍在
    押，不可能購買槍彈云云，即與事證不符，亦不足採信。綜上所述，本件被告罪
    證明確，其犯行堪予認定。
六、核被告所為，係犯槍砲彈藥刀械管制條第八條第四項之未經許可持有獵槍罪、同
    條例第十一條第一項之未經許可製造可發射子彈具有殺傷之槍枝罪及同條例第十
    二條第四項之未經許可持有子彈罪。公訴意旨雖認被告持有霰彈槍係犯同條例第
    七條第四項之未經許可持有步槍罪，然扣案霰彈槍經鑑定結果，應屬列管之獵槍
    ，有前開內政部警政署刑事警察局鑑定函在卷可稽，此部分起訴書所引法條，尚
    有未洽，應予變更。被告先後改造兩把玩具手槍成可發射子彈具有殺傷力之槍枝
    ，時間緊接，觸犯同一罪名，顯係基於概括犯意為之，應依連續犯論以一罪，並
    加重其刑；其製造後之持有行為為低度行為，為製造行為所吸收，不另論罪。被
    告一持有行為，同時持有霰彈槍、制式霰彈、制式９ｍｍ子彈、改造子彈，觸犯
    數罪名，應依想像競合犯之規定，從重論以未經許可持有獵槍一罪，並與前述製
    造可發射子彈具有殺傷力之槍枝罪，因犯意各別，行為互殊，應予分論併罰。原
    審法院未詳予審酌相關不利被告之證據，遽以罪證不足，判處被告無罪，自有未
    當；臺灣臺中地方法院檢察署檢察官上訴意旨執此指摘原判決不當，即有理由，
    應由本院將原判決撤銷改判。查被告曾因違反槍砲彈藥刀械管制條例案件，經臺
    灣臺中地方法院及本院先後判處有期徒刑一年二月、十月及八月確定，又經本院
    裁定其應執行刑為有期徒刑二年四，於八十四年十月二十二日假釋期滿執行完畢
    ；又因違反麻醉藥品管理條例案件，經臺灣臺中地方法院判處有期徒刑四月確定
    ，並於八十六年八月二十六日易科罰金執行完畢，有臺灣高等法院被告全國前案
    紀錄表在卷可按，其於五年內再犯本件有期徒刑以上之罪，為累犯，應依法加重
    其刑，並就未經許可製造可發射子彈具有殺傷力槍枝罪部分，遞加重其刑。爰審
    酌被告前有多次違反槍砲彈藥刀械管制條例犯罪前科，竟猶不知悔改，改造玩具
    手槍及持有霰彈槍彈等犯行，對社會不特定之共同生活者，造成不可預知之危害
    ，其罪情節嚴重，事後又飾詞卸責，毫無悔悟之心，態度惡劣等一切情狀，分別
    各罪量處如主文第二項所示之刑，並依法定其應執行之刑，及易服勞役之折算標
    準示懲。又槍砲彈藥刀械管制條例第十九條關於強制工作之規定，業於九十年十
    一月十四日經總統命令公布刪除，爰不適用該規定為強制工作之諭知。至扣案霰
    彈槍一把、霰彈六顆、改造之玩具手槍二把（槍枝管制編號：0000000000、0000
　　000000）、口徑９ｍｍ制式子彈十三顆（其中二顆彈頭已車短）均為違禁物，應
    予宣告沒收。另扣案改造子彈九顆，其中二顆業經試射，而不具子彈形式，七顆
    經鑑定結果，不具殺傷力，均非違禁物；扣案玩具槍一把（槍枝管制編號000000
    0000），不具殺傷力，亦非違禁物，均不予沒收之諭知。又扣案土造子彈半成品
    十三顆，實為玩具彈殼；黑色火藥、底火均為玩具用品拆卸而得，並無證據證明
    係被告供為本件犯罪所用之物，亦不予沒收，附此明。
據上論斷，應依刑事訴訟法第三百六十九條第一項前段、第三百六十四條、第三百條
、第二百九十九條第一項前段，槍砲彈藥刀械管制條例第八條第四項、第十一條第四
項、第十二條第四項，刑法第十一條前段、第五十六條、第五十五條、第四十七條、
第四十二條第項、第三十八條第一項第一款，判決如主文。
本案經檢察官戊○○到庭執行職務。
中      華      民      國　    九十一年     七      月    十八　　日
                                臺灣高等法院臺中分院刑事第六庭
                                      審判長法　官　李  文  雄
                                            法  官　陳　嘉　雄
                                            法  官　邱　顯　祥
右正本證明與原本無異。
如不服本判決應於收受送達後十日內向本院提出上訴書狀，其未敘述上訴之理由者並
得於提起上訴後十日內向本院補提理由書（均須按他造當事人之人數附繕本）。
                                            書記官  陳　如　慧
中      華      民      國　    九十一     年     七      月    十八　　日
                                                                        Ｒ
